【裁判字號】    95,交簡上,45
【裁判日期】    950926
【裁判案由】    過失致死等
【裁判全文】
臺灣士林地方法院刑事判決            95年度交簡上字第45號
上  訴  人  臺灣士林地方法院檢察署檢察官
被      告  甲○○
上列上訴人因被告過失致死等案件，不服本院簡易庭95年度交簡
字第96號中華民國95年5 月30日第一審判決（聲請簡易判決處刑
案號：臺灣士林地方法院檢察署95年度偵字第2390號），就公共
危險罪部分提起上訴，本院管轄之第二審合議庭判決如下：
    主      文
上訴駁回。
    事實及理由
一、本案經本院審理結果，認原審認被告甲○○服用酒類後，已
    達客觀上不能安全駕駛動力交通工具，仍駕駛車號DP- 0407
    號自用小貨車上路，犯刑法第185 條之3 公共危險罪，而判
    處有期徒刑4 月，並與過失致人於死罪刑（原審判處有期徒
    刑1 年，未經檢察官上訴，已判決確定），定執行刑為1 年
    2 月，諭知緩刑3 年，認事用法及量刑均無不當，應予維持
    ，除補充被告於本院審理時之自白（參本院95年9 月12日審
    理筆錄）外，餘均引用第一審刑事簡易判決記載之事實、證
    據及理由（如附件）。
二、檢察官上訴意旨略以：被告就過失致死部分，雖與被害人達
    成和解，被害人家屬就過失致死罪部分，雖表示原諒被告，
    惟公共危險部分係侵害社會法益，且被告就有期徒刑4 月部
    分，並無何不能執行之原因。另法院就未肇事之酒後駕車公
    共危險案件，大多未宣告緩刑，本件被告酒測值高達1.08MG
    /L，且致人於死，情節較重，反而獲得緩刑，自有未洽等語
    。
三、惟查：
（一）按量刑之輕重及緩刑之宣告，係事實審法院得依職權自由
      裁量之事項，茍已斟酌刑法第57條各款所列情狀而未逾越
      法定刑度，則不得遽指為違法；又刑罰之量定屬法院自由
      裁量之職權行使，但仍應審酌刑法第57條所列各款事由及
      一切情狀，為酌量輕重之標準，並非漫無限制，在同一犯
      罪事實與情節，如別無其他加重或減輕之原因，下級法院
      量定之刑，亦無過重或失輕之不當情形，則上級法院對於
      下級法院之職權行使，原則上應予尊重（最高法院72年度
      臺上字第6696號判例、85年度臺上字第2446號判決意旨參
      照）。由上可知法律固賦予法官自由裁量權，但此項裁量
      權之行使，並非得以任意或自由為之，仍應受一般法律原
      則之拘束，必須符合法律授權之目的，並受法律秩序之理
      念、法律感情及慣例所規範，法官量刑權雖係受法律拘受
      之裁量原則，但其內涵仍將因各法官之理念、價值觀、法
      學教育背景之不同而異，是以自由裁量之界限仍難有客觀
      之解答，端賴法官於個案審判時，依個案事由加以審酌，
      若無裁量濫用情事，難謂有不當之處。
（二）本案被告犯後迭於警訊、偵查及本院審理時坦承犯行並深
      表悔悟，且被告於本院審理時供稱：伊知道錯了，心裏很
      內疚，希望給伊一次機會，現已不敢喝酒了等語（見本院
      95年9 月12日審判筆錄），顯見被告確有悔意，堪信原審
      對其量處有期徒刑4 月，已足達於遏阻其再犯之目的。參
      以被告對其過失致死罪部分，犯後亦與被害人家屬達成民
      事和解，有台北縣板橋市調解委員會調解筆錄影本1 份在
      卷為憑，被害人家屬亦具狀表示本件已達成和解，不表示
      意見等情，原審基此總合考量而判處公共危險罪刑為有期
      徒刑4 月，與過失致死罪部分定執行刑為1 年2 月，並諭
      知被告緩刑3 年，尚無裁量權濫用、不當或違法之處，本
      院審酌緩刑之宣告，係實體法上賦予法院得為自由裁量之
      事項，倘其未有逾越法律所規定之範圍，或濫用其權限，
      即不得任意指為違法（最高法院75年度台上字第7033號判
      例參照）。況法官就具體個案量刑，必須考慮行為人有利
      及不利之情狀，包括犯罪動機、目的、違反義務之程度、
      行為之方式、行為所應歸責之效果及個人經濟情況，並斟
      酌所宣示之刑罰對行為人日後再社會化之影響，故原審之
      量刑及給予緩刑宣告部分，並無違誤，檢察官上訴意旨指
      摘原判決不當，為無理由，應予駁回。
四、按行為後法律有變更者，適用行為時之法律；但行為後之法
    律有利於行為人者，適用最有利於行為人之法律，此於刑法
    第2 條第1 項定有明文。被告行為後，刑法第74條緩刑之規
    定業已於94年2 月2 日修正公布，並於95年7 月1 日施行，
    被告行為後，95年7 月1 日公布施行之刑法第74條第1 項就
    緩刑條件修正為：「一、未曾因故意犯罪受有期徒刑以上刑
    之宣告者。二、前因故意犯罪受有期徒刑以上刑之宣告，執
    行完畢或赦免後，五年以內未曾因故意犯罪受有期徒刑以上
    刑之宣告者。」，就之前曾因過失犯罪而受有期徒刑以上刑
    之宣告者，嗣再犯罪者仍得受緩刑之宣告，經比較新、舊法
    結果，修正後緩刑之規定對於前曾因過失犯罪而受有期徒刑
    之宣告者，固較有利，惟本件被告前未曾受有期徒刑以上之
    罪，不論依修正前或修正後刑法第74條之規定，均得宣告緩
    刑，對被告而言並無有利或不利之情形，則本院審酌本件情
    形後，認被告所受本件公共危險罪刑之宣告以暫不執行為適
    當，原審依修正前刑法第74條第1 項之規定，宣告緩刑3 年
    ，並無不當。而行為後法律有變更者，依修正前刑法第2 條
    第1 項之規定，以適用裁判時法為原則，如行為時法有利於
    行為人，則例外適用行為時法；依修正後刑法第2 條第1 項
    規定，以適用行為時法為原則，惟如裁判時法有利於行為人
    ，則例外的適用裁判時法。以往實務見解，認原判決未及比
    較適用新舊法時，上訴後，雖比較結果以舊法有利於行為人
    ，而原判決別無其他撤銷事由，仍應由本院以此為由撤銷改
    判。惟修正後之規定係以適用行為時法為原則，因此原判決
    雖未及比較適用，然上訴本院後，經比較新舊法，行為後之
    法律並非較有利於行為人，仍應適用行為時法，則原判決適
    用行為時法即無不當，自不構成撤銷之事由，併予敘明。
據上論斷，應依刑事訴訟法第455 條之1 第1 項、第3 項、第36
8 條、第373條，判決如主文。
本案經檢察官邱智宏到庭執行職務。
中    華    民    國    95    年    9     月    26    日
                  刑事第七庭審判長法  官  趙文卿
                                  法  官  吳祚丞
                                  法  官  王俊雄
以上正本證明與原本無異。
本判決不得上訴。
                                  書記官  許秋莉
中    華    民    國    95    年    9     月    29    日


司法院資訊處製作；財團法人民間司法改革基金會備份。
